臺灣屏東地方法院民事裁定　
111年度司監宣字第4號
聲  請  人  華春通  


關  係  人  華智強  

上列當事人聲請選任受監護宣告人華春友之特別代理人事件，本
院裁定如下：
    主  文
選定華智強（民國00年00月00日生、身分證統一編號：Z0000000
00號）擔任受監護宣告人華春友（民國00年00月0日生、身分證
統一編號：Z000000000號）於辦理被繼承人華永川（民國00年00
月00日生、身分證統一編號：Z000000000號、民國92年9月10日
死亡）遺產繼承分割相關事宜之特別代理人。
聲請程序費用新臺幣1,000 元由受監護宣告人華春友負擔。
    理  由
一、本件聲請意旨略以：聲請人為華春友之胞兄，並經台灣新北
    地方法院110年度監宣字第329 號裁定選定為華春友之監護
    人。因聲請人之父華永川前於民國92年9月10 日死亡，聲請
    人及華春友同為華永川之繼承人，於辦理華永川之遺產繼承
    分割相關事宜時，聲請人與華春友之利益相左，依法不得代
    理，爰依法請求選定華智強擔任華春友辦理華永川遺產繼承
    分割相關事宜之特別代理人。
二、按監護人之行為與受監護人之利益相反或依法不得代理時，
    法院得因監護人、受監護人、主管機關、社會福利機構或其
    他利害關係人之聲請或依職權，為受監護人選任特別代理人
    ，此即民法第1113條準用同法第1098條第2 項之規定。又該
    條所定「依法不得代理」係採廣義解釋，包括民法第106 條
    禁止自己代理或雙方代理之情形，以及其他一切因利益衝突
    、法律上禁止代理之情形而言。
三、經查聲請人主張之事實，業據其提出戶籍謄本、繼承系統表
    、遺產稅參考清單、土地登記第一類謄本、建物登記第一類
    謄本等件為證。依聲請人聲請狀及陳報狀所述，其稱係為辦
    理遺產分割繼承登記而聲請選任特別代理人，按其所辦理事
    務，實質上為處理被繼承人華永川之遺產繼承暨分割事宜，
    而本件聲請人既為受監護宣告人華春友之監護人，亦同時為
    被繼承人華永川之繼承人，關於被繼承人華永川之遺產繼承
    及分割事宜，顯有利益衝突之情，依法不得代理，自有為受
    監護宣告人選任特別代理人之必要。次查遺產稅財產參考清
    單核定被繼承人華永川之遺產總額係新臺幣（下同）65,993
    元，又依屏東○○○○○○○○函所附戶籍資料，被繼承人之繼承人
    有6人，華春友之應繼分係遺產總額之6 分之1 即核定價額1
    0,999 元（元以下4捨5入），據聲請人提出之遺產分割方案
    所載，被繼承人所遺之坐落屏東縣○○鄉○○○段000地號及同段
    94建號房屋（即門牌號碼屏東縣○○鄉○○村○○路00號）均由聲
    請人華春通單獨繼承，而華春通已支付受監護宣告之人華春
    友15,000元作為補償，已逾應繼分10,999元，有遺產分割協
    議書、民事補證狀、新莊中港郵局存簿儲金簿封面及內頁在
    卷為憑。就形式觀之，並未侵害受監護宣告人之應繼分，是
    關於遺產分割等繼承事宜之處置，自應予以尊重。復查華春
    隆經本院通知後，已依據台灣新北地方法院110年度監宣字
    第329 號裁定，會同聲請人開具華永川財產清冊完畢，此經
    本院職權調閱上開卷宗查明屬實。而華智強為受監護宣告人
    華春友之姪，與受監護宣告人關係甚親，就被繼承人華永川
    之遺產繼承與協議分割事宜並無利害關係，且具狀同意擔任
    受監護宣告人華春友之特別代理人，有同意書在卷足憑，亦
    無其他不適任事由。從而，聲請人聲請選任華智強為受監護
    宣告人華春友於辦理華永川所遺之遺產繼承與協議分割事宜
    之特別代理人，尚屬適當，應予准許。
四、依家事事件法第164 條第2 項，裁定如主文。
五、如不服本裁定，應於裁定送達後10日內向本院提出抗告狀，
    並繳納抗告費新臺幣1,000 元。
中　　華　　民　　國　　111 　年　　8 　　月　　2 　　日

                      家事法庭　司法事務官　 唐淑嫻